臺灣高等法院刑事裁定　　　　　　　　　　　 　　　九十三年度抗字第七○九號
　　抗告人即
　　受 刑 人
　　之 配 偶　乙○○
　　受 刑 人　甲○○
右列抗告人因受刑人違反著作權法聲請易科罰金，對於臺灣板橋地方法院檢察署檢察
官之執行指揮命令（九十三年執字第五四四○號）聲明異議，不服臺灣板橋地方法院
九十三年度聲字第一九五六號，中華民國九十三年十一月八日裁定，提起抗告，本院
裁定如左：
    主  文
抗告駁回。
    理  由
一、本件抗告人因其配偶即受刑人甲○○因違反著作權法案件，經原審法院判處有期
    徒刑五月，如易科罰金以參佰元折算壹日確定，於執行時向臺灣板橋地方法院檢
    察署檢察官聲請准許易科罰金，惟檢察官未准受刑人易科罰金，嗣抗告人聲明異
    議，經原審以：受刑人甲○○所販賣之盜版音樂光碟片共達二百九十三片，有原
    審法院上揭刑事判決在卷可稽，其犯罪情節非輕；且受刑人甲○○前於九十年間
    亦因販賣盜版之音樂光碟片，先後於九十年四月二十五日、同年五月二十日為警
    查獲，並扣得共計一百十九片之盜版音樂光碟片，經原審法院判處有期徒刑五月
    ，如易科罰金以三百元折算一日確定，甫於九十年十月二十五日易科罰金執行完
    畢，有本院被告全國前案紀錄表在卷可稽。核受刑人一再從事此種侵害智慧財產
    權案件之犯行，且在前案所判處之刑，准予易科罰金執行完畢後甫未滿三年，詎
    仍不知悛悔，復犯本件犯行，已難謂其無該種反社會之性格，是檢察官因認受刑
    人若非執行所宣告之有期徒刑，實不足以收預防、矯治其反社會性格之效，並維
    持法律秩序，於法並無不當。再核諸聲明人所提
    配偶，已年滿三十二歲，依其情狀在客觀上並非無工作與照顧子女之能力；且受
    刑人之繼父黃泰山雖已於九十三年十一月五日病逝，惟依監獄行刑法第二十六條
    之一之規定，縱使因受刑人之繼父不符合係受刑人父親喪亡之要件，惟受刑人若
    因重大事故，有返家探視之必要者，經報請法務部核准後，亦得准在監獄管理人
    員戒護下返家探視，況對於長者在生前之照養猶重於死後之探視，是自難以此而
    認受刑人因其繼父之過逝，即無再犯之虞，而無矯治其反社會性格之必要。綜上
    ，聲明人所主張受刑人因妻小需人照顧、繼父過逝等家庭因素，並不能排除刑法
    第四十一條但書規定之適用，認檢察官不准受刑人聲請易科罰金，其執行之指揮
    並無不當，而裁定駁回抗告人之聲明異議。
二、按犯最重本刑五年以下有期徒刑以下之刑之罪，而受六個月以下有期徒刑或拘役
    之宣告，因身體、教育、職業、家庭之關係或其他正當事由，執行顯有困難者，
    得以一元以上三元以下折算一日，易科罰金，但確因不執行所宣告之刑，難收矯
    正之效，或難以維持法秩序者，不在此限，刑法第四十一條第一項定有明文。
三、本件抗告意旨略以：(一)抗告人之夫之所以會從事攤販生意實非本意，原希尋一穩
    定工作，但因學淺無專長，到處求職碰壁無門，而家中兩歲幼子及六歲長子嗷嗷
    待哺，每日開門即為生活費煩惱，房東每月來收取租金稍有延遲即在公梯大門表
    示不滿，造成抗告人全家無顏出門，刑夫亦深感愧疚於子女及家庭，百般無奈始
    才從事勞力付出之攤販生意，自力更生；(二)原裁判略以「不服牢刑難以矯正其違
    反社會之性格及維持法律之秩序。家庭生計可由抗告人負擔‧‧‧」上，實未能
    諒察抗告人家庭之困苦，次查抗告人之夫亦非在鄰里魚肉鄉民或遊手好閒滋事之
    徒，一個卑微能力不足的人肯為家庭生計努力工作，令其服牢刑造成家庭更加困
    苦，恐亦非易科之德意，再查抗告人之夫已入監服刑四十日已收服刑之效，探監
    時抗告人夫婦已取得共識，此案如能准予易科罰金，將搬回鄉下，永不再犯云云
    。
四、經查：(一)刑法第四十一條第一項固規定：「犯最重本刑五年以下有期徒刑以下之
    刑之罪，而受六個月以下有期徒刑或拘役之宣告，因身體、教育、職業、家庭之
    關係或其他正當事由，執行顯有困難者，得以一元以上三元以下折算一日，易科
    罰金」，惟檢察官尚需考量本項但書規定：「但確因不執行所宣告之刑，難收矯
    正之效，或難以維持法秩序者」之情形，以決定是否准許受刑人易科罰金，是受
    刑人得否依本規定易科罰金，仍屬檢察官之職權，非謂一經判決宣告易科罰金之
    標準，檢察官即應為易科罰金之處分。(二)本件受刑人甲○○四肢、身心狀態並無
    刑事訴訟法第四百六十七條規定及不能自理生活之情事，受刑人入監服刑應無困
    難，且抗告人所主張受刑人因妻小需人照顧等家庭因素，業已先後經執行檢察官
    及原審法院審酌。(三)受刑人前於九十年間亦因販賣盜版之音樂光碟片，先後於九
    十年四月二十五日、同年五月二十日為警查獲，並扣得共計一百十九片之盜版音
    樂光碟片，經原審法院以簡易判決處有期徒刑五月，如易科罰金以三百元折算一
    日確定，甫於九十年十月二十五日易科罰金執行完畢，又再犯本案，且本件查獲
    所販賣之盜版音樂光碟片更多達二百九十三片，有原審法院上揭刑事判決在卷可
    稽，其犯罪情節更甚於前次犯罪，顯見易科罰金尚不足以收預防之效，為原審審
    酌受刑人一再侵害智慧財產權案件之犯行，且在前案所判處之刑，准予易科罰金
    執行完畢後甫未滿三年，詎仍不知悛悔，復犯本件犯行，因而認定檢察官主張認
    非執行所宣告之徒刑，實不足以收預防之效，並維持法律秩序，而駁回受刑人易
    科罰金之聲請，於法並無不當，裁定駁回聲明人之異議，核無不合。本件抗告，
    為無理由，應予駁回。
據上論斷，應依刑事訴訟法第四百十二條，裁定如主文。
中　　　華　　　民　　　國　　九十三　　年　　 十二 　　月　　　十　　　日
                              臺灣高等法院刑事第二十庭
                                  審判長法  官  趙　功  恆
                                        法  官  鄧  振  球
                                        法  官  李  春  地
右正本證明與原本無異。
不得再抗告。
                                        書記官  柳　秋　月
中　　　華　　　民　　　國　　九十三　　年　　 十二 　　月　　 十三 　　日
